【裁判字號】    90,易,141
【裁判日期】    901122
【裁判案由】    詐欺
【裁判全文】
臺灣花蓮地方法院刑事判決                            九十年度易字第一四一號
    公  訴  人  臺灣花蓮地方法院檢察署檢察官
    被      告  甲○○
右列被告因詐欺案件，經檢察官提起公訴（八十九年度偵字第三八三六號），本院判
決如左：
    主  文
甲○○無罪。
    理  由
一、公訴意旨略以：被告甲○○基於概括犯意，意圖為自己不法之所有，自民國八十
    八年九月間起至八十八年十二月二十一日止，至花蓮市○○街十七巷六號告訴人
    乙○○所開設之汽車材料行，佯稱：「欲陸續購買汽車電機材料」，致告訴人不
    疑有他，陸續交付汽車材料計值約新台幣（下同）九萬一千三百五十元，被告並
    開立本票八張、借據一張，充為支付貨款及擔保付款之用。然屆期本票均不獲兌
    現，告訴人追償無著，始知受騙。因認被告涉有刑法第三百三十九條第一項之詐
    欺取財罪嫌云云。
二、按犯罪事實應依證據認定之，無證據不得推定其犯罪事實。又不能證明被告犯罪
    者，應諭知無罪之判決。刑事訴訟法第一百五十四條、第三百零一條第一項分別
    定有明文。又按刑法第三百三十九條第一項詐欺罪之成立，以意圖為自己或第三
    人不法之所有，以詐術使人陷於錯誤，而將本人或第三人之物交付為要件。所謂
    以詐術使人交付，必須被詐欺人因其詐術而陷於錯誤，若其所用方法，不能認為
    詐術，亦不致使人陷於錯誤，即不構成該罪。最高法院四十六年台上字第二六Ｏ
    號著有判例可稽。
三、公訴人認被告甲○○涉有右揭犯罪，無非僅以告訴人交付汽車材料予被告後，被
    告至今尚未給付貨款九萬一千三百五十元，並有借據、送貨估價單、本票影本可
    參，而認被告有詐欺之犯意。訊據被告甲○○固不否認向告訴人乙○○購買汽車
    電機材料，並積欠九萬餘元尚未給付，然辯稱：伊非故意騙告訴人，因伊經營之
    汽車電機行之款項收不回來，有些客人開票，支票未兌現，形成呆帳，以致八十
    九年一月即結束營業，所以才無力支付告訴人之貨款，現在羈押中，又要接著執
    行其他案件，家人也無力幫伊還款，這筆欠款一定會歸還等語。
四、經查，本件被告甲○○向告訴人乙○○購買汽車電機材料，其進貨時間係八十八
年九月間至同年十二月間，當時被告係鴻聖汽車電機行負責人，告訴人則經營立
    得汽車材料行，此經被告坦承在卷，核與告訴人所述相符。次查，告訴人與被告
    間之生意往來方式，係被告向告訴人叫貨，告訴人送貨後，再由被告簽帳，簽帳
    方式為同業間之慣例，雙方講求信用，並非給付現款或開立支票，此亦據告訴人
    到庭陳述在卷，其並陳稱：伊有看過被告之店面，被告確實有開店，約十多坪，
    係因開幕前有人介紹，伊去拜訪，到被告店裡時，彼此互遞名片，之後被告即向
    伊叫貨，伊開幕後也陸續去該店好幾次，也看到一些客戶等語，顯見被告確實經
    營電機材料行之生意，且被告與告訴人交易情形亦與該業商場慣例相當，進貨後
    ，由買方簽帳，告訴人當時亦同意以此方式與被告為生意往來，故應非被告故意
    訛詐告訴人之貨品，故告訴人依其交易經驗，見被告確時經營電機材料行，而予
    送貨，足認告訴人當時對被告之資力、信用條件及付款能力已有所評估後，始同
    意出售上開汽車材料，堪認告訴人交付該財物予被告乙節，並非被告對其施用何
    詐術所致。末查，被告向告訴人購買貨物之初，尚經營該店，且無積極證據證明
    被告當時已陷於無資力狀態。至於告訴人所提之借據影本、送貨估價單影本、本
    票影本八張等物，僅能證明被告向告訴人進貨且積欠款項之事實，均無法證明被
    告叫貨時向告訴人施用何詐術。故被告應僅係一時經濟狀況不佳而無法如期給付
    貨款，尚與詐欺罪須以詐術使人陷於錯誤而交付財物之構成要件有別。本件應僅
    係民事糾紛，宜循民事之途徑加以解決。
五、依前所述，被告確係因經營汽車電機材料生意需要，向告訴人進貨，並無施用詐
    術，而借款當時，亦非已無償債能力，自不得僅以被告事後欠款未付之債務不履
    行之事實，而推定其有詐欺犯行。此外本院復查無其他證據，證明被告確有何詐
    欺犯行，揆諸首揭說明，既無積極證據足證被告犯罪，依法應諭知無罪之判決。
據上論斷，應依刑事訴訟法第三百零一條第一項，判決如主文。
本案經檢察官李子春到庭執行職務。
中      華      民      國    九十      年     十一     月    二十二    日
                              臺灣花蓮地方法院刑事庭
                                  法  官  鄭  培  麗
右正本證明與原本無異。
如對本判決不服，應於送達後十日內，向本院提出上訴狀。（應抄附繕本）告訴人或
被害人如對於本判決不服者，應具備理由請求檢察官上訴，其上訴期間之計算係以檢
察官收受判決正本之日期為準。
                                   法院書記官
中      華      民      國    九十      年     十一     月    二十二    日


司法院資訊處製作；財團法人民間司法改革基金會備份。
